臺灣高等法院高雄分院民事判決　　　　　　　　　九十三年度家上字第八七號
　　　上　訴　人　甲○○
　　　被　上訴人　乙○○
當事人間請求離婚事件，上訴人對於中華民國九十三年八月三十一日臺灣高雄地方法
院九十三年婚字第一一二八號第一審判決提起上訴，本院於民國九十三年十一月二十
三日辯論終結，判決如下：
　　　主　　　文
上訴駁回。
第二審訴訟費用由上訴人負擔。
　　　事實及理由
一、上訴人主張：兩造為夫妻關係，婚後同住於高雄市左營區義民巷七十一號，詎被
    上訴人於民國七十七年七月間，趁上訴人前往中國大陸探親之機會離家出走，至
    今已十六年，音訊全無，被上訴人顯未盡履行同居之義務，且被上訴人與上訴人
    既已分居長達十六年，兩造已無共同生活之實質，夫妻間亦情乖恩離，而有難以
    維持婚姻之重大事由。爰依民法第一千零五十二條第一項第五款及第一千零五十
    二條第二項之規定，提起本件訴訟。聲明求為判決：(一)准上訴人與被上訴人離婚
    。(二)訴訟費用由被上訴人負擔。被上訴人則以：兩造婚後，被上訴人即經常遭上
    訴人毆打，上訴人非但未負擔家用，且要求被上訴人將在加工出口區工作之薪資
    收入全數交由上訴人掌管，若有不從即加以毆打，被上訴人因不堪同居之虐待，
    只得離家等語資為抗辯，並答辯聲明：(一)上訴人之訴駁回。(二)訴訟費用由上訴人
    負擔。
二、本件原審對於上訴人之請求，判決：(一)上訴人之訴駁回。(二)訴訟費用由上訴人負
    擔。上訴人聲明不服，上訴聲明求為判決：(一)原判決廢棄。(二)准上訴人與被上訴
    人離婚。(三)第一、二審訴訟費用由被上訴人負擔。被上訴人則答辯聲明：(一)上訴
    駁回。(二)第二審訴訟費用由上訴人負擔。
三、上訴人主張兩造為夫妻關係，婚後同住於高雄市左營區義民巷七十一號，而被上
    訴人於七十七年七月間即離家出走，迄今未返之事實，已據上訴人提出
    一份為證，並為被上訴人所不爭執，自堪信為真實。至於上訴人另主張被上訴人
    係惡意遺棄上訴人，且有難以維持婚姻之重大事由云云，則為被上訴人所否認，
    並以前揭情詞置辯，經查：按夫妻互負同居之義務，但有不能同居之正當理由者
    ，不在此限，民法第一千零一條定有明文。又一方如有不能同居之正當理由，拒
    絕與他方同居，即難謂構成民法第一千零五十二條第一項第五款所謂以惡意遺棄
    他方之離婚事由（參閱最高法院二十九年上字第二五四號判例），又按有前項（
    即民法第一千零五十二條第一項）以外之重大事由，難以維持婚姻者，夫妻之一
    方得請求離婚。但其事由應由夫妻之一方負責者，僅他方得請求離婚，亦為民法
    第一千零五十二條第二項所明定。本件依證人即兩造之子李昭武於原審到庭所為
    供證，兩造最後同住地是在高雄市左營區義民巷七十一號，他們當初同住時相處
    並不融洽，父親會動手打母親，而且我父親晚睡，母親在加工區上班，所以父親
    會吵的母親無法睡覺，我父親常常會以言詞刺激我母親而跟我母親吵。我母親會
    離家出走，是被我父親打出去的，我高一時，我父親打我母親，我去擋亦被我父
    親打，我母親就跑去我乾媽家住，後來我乾媽出面勸我父親不要再打我母親，結
    果我父親到我乾媽家時又動手打我母親，這次之後，我母親就完全沒有再回家了
    ，之前我父親也有打過我母親等語（見原審卷第十七頁、第十八頁），而本件證
    人李昭武係兩造之子，其所為證詞，本無偏頗其父母任何一方之虞，上訴人於
    上訴理由狀亦自承「乾媽家發生夫妻互相以手傷害彼此，僅輕傷而已」云云（見
    本院卷第十頁），足徵被上訴人抗稱伊離家而不能與上訴人同居之原因係遭上訴
    人毆打所致等情，即屬有據，堪予採信。從而被上訴人拒絕與上訴人同居，亦屬
    有正當理由。且縱認被上訴人因之離家長達十六年，而有難以維持婚姻之重大事
    由，惟此事由，亦應由上訴人一方負責。是上訴人依民法第一千零五十二條第一
    項第五款、第二項之規定，訴請與被上訴人離婚，揆諸前揭說明，自非有理由，
    不應准許。
四、綜上所述，原審因而為上訴人敗訴之判決，經核尚無不合，上訴論旨仍執陳詞，
    指摘原判決不當，求予廢棄改判，非有理由，應予駁回。
五、據上論結，本件上訴為無理由，依民事訴訟法第四百四十九條第一項、第七十八
    條，判決如主文。
中　　　華　　　民　　　國　　九十三　　年　　 十一 　　月　　 三十 　　日
                                        民事第一庭
                                            審判長法  官  黃金石
                                                  法  官  魏式璧
                                                  法  官  吳登輝
正本係照原本作成。
如對本判決上訴，須於判決送達後二十日內向本院提出上訴狀，其未表明上訴理由者
，應於上訴後二十日內向本院提出上訴理由書（均須按他造當事人之人數附繕本）。
上訴時應提出委任律師或具有律師資格之人之委任狀，並依附註條文規定辦理。
中　　　華　　　民　　　國　　九十三　　年　　 十二 　　月　　　二　　　日
                                                  書記官  梁美姿
附註：
民事訴訟法第四百六十六條之一：
對於第二審判決上訴，上訴人應委任律師為訴訟代理人，但上訴人或其法定代理人具
有律師資格者，不在此限。
上訴人之配偶、三親等內之血親、二親等內之姻親，或上訴人為法人、中央或地方機
關時，其所屬專任人員具有律師資格並經法院認為適當者，亦得為第三審訴訟代理人。
第一項但書及第二項情形，應於提起上訴或委任時釋明之。
                                                                  Ａ
